臺灣新北地方法院刑事裁定
111年度聲字第1529號
異  議  人  周見彥
即 受刑 人          

          （現另案於法務部○○○○○○○○強制戒治中）
上列異議人即受刑人因偽造文書等案件，對於檢察官之指揮執行
（111年5月16日新北檢錫丁111 執沒463字第1119051347號函）
，聲明異議，本院裁定如下：
    主  文
異議駁回。
    理  由
一、聲明異議意旨略以：異議人即受刑人周見彥（下簡稱異議人
    ）目前新店戒治所執行戒治之保安處分，因所內規定戒治人
    保管金需於新臺幣（下同）6200元以上才能購買，生活所需
    用品若低於6200元，即不得購買，故聲請於戒治期間暫緩執
    行扣除犯罪所得云云。
二、按罰金、罰鍰、沒收、沒入、追徵、追繳及抵償之裁判，應
    依檢察官之命令執行之；前條裁判之執行，準用執行民事裁
    判之規定；對於薪資或其他繼續性給付之債權所為強制執行
    ，於債權人之債權額及強制執行費用額之範圍內，其效力及
    於扣押後應受及增加之給付；債務人對於第三人之債權，係
    維持債務人生活所必需者，不得為強制執行，刑事訴訟法第
    470 條第1 項前段、第471 條第1 項、強制執行法第115 條
    之1 、第122 條固分別定有明文。惟按強制執行法第52條第
    1 項固規定查封時，應酌留債務人及其共同生活之親屬2 個
    月間生活所必需之食物、燃料及金錢，而該條所謂「生活所
    必需之物」，參照強制執行法第52條立法意旨說明，係指食
    物、燃料及購買此類物品所必需之金錢而言，是該規定應係
    指為避免債務人因金錢或財物突遭法院查封，以致無法維持
    基本日常生活之所需，法院始酌留2 個月財物，供其基本日
    常生活所用，而非指已在監所執行之受刑人亦必須預留2 個
    月之生活費用（最高法院101 年度台抗字第961號裁定意旨
    參照）。
三、又按「準用」與「適用」有別，適用係完全依其規定而適用
    之；準用則祇就某事項所定之法規，於性質不相牴觸之範圍
    內適用於其他事項之謂，刑事訴訟法第471 條第1 項固規定
    沒收及抵償裁判之執行，準用執行民事裁判之規定，但刑事
    執行程序與民事執行程序既有相異之處，自應就性質相近者
    始得準用。查監獄行刑法第46條第1 項、第55條第1 項及第
    58條、保安處分執行法第17條第1項前段分別規定：為維護
    受刑人之身體健康，監獄應供給飲食，並提供必要之衣類、
    寢具、物品及其他器具；監獄對於受刑人應定期為健康評估
    ，並視實際需要施行健康檢查及推動自主健康管理措施；罹
    患疾病經醫師評估認需密切觀察及處置之受刑人，得於監獄
    病舍或附設之病監收容之；保安處分處所對於受處分人，應
    供給飲食衣被及其他維持身體健康之必要設備，由上可知，
    無論係受刑人或受保安處分人，其在監或在觀察勒戒、戒治
    之給養及醫治，均由國家負擔，無須由受刑人或受處分人自
    行購置生活必須或支付醫療費用，檢察官對受刑人執行沒收
    處分，於全部或一部不能沒收或不宜執行沒收，而以受刑人
    之財產進行追徵其價額時，原則上並無再酌留生活所必需金
    錢之必要，自無準用強制執行法相關酌留生活所必須之金錢
    等規定之餘地。再參加作業者應給與勞作金，監獄行刑法第
    36條第1 項亦有明文，是受刑人因作業而取得之勞作金顯係
    額外之收入，難認係其受刑期間生活上所必需。至受刑人在
    監之保管金既係家中親友為救濟受刑人而捐贈，即屬受刑人
    之財產，仍非不得為檢察官執行沒收處分時資為抵償之標的
    （最高法院100 年度台聲字第49號裁定意旨參照）。
四、經查：
（一）異議人因偽造文書等案件，經臺灣新北地方法院於民國11
      0年11月16日以110年度簡字第3265號判處應執行有期徒刑
      1年1月確定，未扣案之犯罪所得14萬元、8萬元及64萬元
　　　沒收，於全部或一部不能沒收或不宜執行沒收時，追徵其
      價額，並於110年12月21 日確定，現另案於法務部○○○○○○
      ○○執行強制戒治中；又執行檢察官依上開確定判決執行沒
      收犯罪所得之財物，且因認不能沒收而追徵價額共計86萬
      元，乃於111年5月16日以臺灣新北地方檢察署（以下稱新
      北地檢)新北檢錫丁111 執沒463字第1119051347號函指揮
      法務部○○○○○○○○就異議人之保管金、工作所得勞作金，追
      徵異議人因上開偽造文書等案件所取得之犯罪所得價額共
      計86萬元一節，除業經本院調閱上開案件全案卷宗查證屬
      實外，並有本院110年度簡字第3265號刑事簡易判決、臺
      灣高等法院被告前案紀錄表及新北地檢111年5月16日新北
      檢錫丁111 執沒463字第1119051347號函各1份在卷可參，
      核先敘明。
（二）異議人既在法務部○○○○○○○○執行強制戒治中，其日常膳宿
      均由監獄提供，並非異議人所支出，於執行沒收追徵時，
      原則上無酌留生活費用之必要，業如上述；何況，觀諸上
      開新北地檢111年5月16日新北檢錫丁111 執沒463字第111
      9051347號函文之內容可知，執行檢察官已指示監所依法
      務部矯正署107 年6 月4日法矯署勤字第10705003180號函
      ，就異議人之保管金、勞作金酌留其在監生活所需費用30
      00元後，始將餘款匯送新北地檢辦理追徵犯罪所得之價額
      ，益徵檢察官函令監所匯送異議人保管金、勞作金以執行
      追徵犯罪所得價額之時，同時指示該監獄應酌留部分款項
      予異議人，以供其日常生活必需之開銷。
五、綜上所述，本件檢察官除依法指揮執行追徵屬於異議人財產
　　之保管金、勞作金之外，更指示監獄每月酌留3000元給予異
　　議人，已足供維持其日常生活所需，其所為指揮執行之命令
　　核無不合，亦無執行不當情事，是異議人對於上揭執行處分
　　聲明異議，為無理由，應予駁回。至聲明異議意旨另向執行
　　檢察官聲請暫緩執行沒收之部分，因迄未經執行檢察官為具
　　體准駁之表示，即函轉本院提起聲明異議，尚難遽認檢察官
　　執行之指揮有何違法或不當，亦應予駁回之。
據上論斷，依刑事訴訟法第486條，裁定如主文。
中    華    民    國   111    年  10     月    14     日
                        刑事第八庭
　　　　　　　　　　　　    法  官  楊仲農
上列正本證明與原本無異。
如不服本裁定，應於裁定送達後五日內敘明抗告理由，向本院提
出抗告狀。
                            書記官  廖宮仕
中　　華　　民　　國　　111 　年　　10　　月　　14　　日